【裁判字號】    90,易,1254
【裁判日期】    900430
【裁判案由】    贓物
【裁判全文】
臺灣高雄地方法院刑事判決                          九十年度易字第一二五四號
    公  訴  人  臺灣高雄地方法院檢察署檢察官
    被      告  乙○○
右列被告因贓物案件，經檢察官提起公訴（八十九年度偵字第二八二六四號），本院
判決如左：
    主  文
乙○○故買贓物，處拘役伍拾日，如易科罰金以參佰元折算壹日。
    事  實
一、乙○○於高雄市○鎮區○○街一三二號經營「天翔通訊行」（即ＭＯＭＯ便利通
    信生活館），平日即以行動電話之銷售為業，於民國八十九年六月間某日，明知
    某年籍姓名不詳綽號「福仔」之人所持有摩托羅拉ＣＤ九二八型行動電話一具（
    機身序號000000000000000號）係來路不明之贓物（係甲○所有
    ，於八十九年六月二日上午八時二十五分許，在高雄縣大社鄉○○路九○之一二
    號前，遭不詳年籍姓名之人搶奪），竟仍以新台幣（下同）三千五百元之代價收
    購，再以四千元之代價出售予不知情之阮玉琦。嗣於八十九年八月十一日晚間九
    時五十分許，為警發覺阮玉琦所持有之前開手機係贓物而循線查獲。
二、案經高雄縣警察局移請臺灣高雄地方法院檢察署檢察官偵查起訴。
    理  由
一、訊據被告乙○○固坦承於八十九年六月間某日，以三千五百元之代價，向綽號「
    福仔」之人收購摩托羅拉ＣＤ九二八型行動電話一具，並以四千元之代價出售予
    阮玉琦之事實，惟矢口否認有何故買之贓物之犯行，辯稱：當時伊並不知道「福
    仔」賣給伊的手機是贓物云云。
二、經查：
  (一)機身序號000000000000000號之摩托羅拉ＣＤ九二八型行動電話
    一具，係甲○所有，於八十九年六月二日上午八時二十五分許，在高雄縣大社鄉
    ○○路九○之一二號前遭人搶奪之情，業經被害人甲○指述綦詳，並有領結一份
    在卷可稽，足見被告向綽號「福仔」之人購入機身序號00000000000
    0000號之摩托羅拉ＣＤ九二八型行動電話一具確屬贓物無疑。
  (二)又被告雖辯稱不知向「福仔」購入之行動電話為贓物，然以被告係經營通訊行為
    業，為從事行動電話買賣及收購中古行動電話之專業，對目前行動電話經常成為
    行搶之對象，通訊行亦經常成為銷贓管道一情，當知之甚明，被告為確保其所收
    購中古行動電話來源之正當性，自應對出售中古行動電話者之身分加以留意；且
    被告亦坦承僅見過該名綽號「福仔」之人二次，復不知其真實姓名、年籍，足見
    被告對綽號「福仔」之人並不熟識，雙方間並無何等信賴關係之可言，被告收購
    此等人士出售之中古行動電話更應謹慎為之始為合理；況且，被告於本院亦供稱
    ：「（一般通訊行在買中古手機實有無在登記？）我是在案發之後，才知道要寫
    切結書這些東西。」、「（要否登記客戶的資料？）要登記身分證字號及機身號
    碼及戶籍地。」（見本院九十年四月二十六日審判筆錄），足見登錄出售中古行
    動電話者之年籍資料，乃一般通訊業者之慣常作法，被告既以從事中古行動電話
    之收購為業，自應對此特別注意，豈有推稱不知之理；再者，證人阮玉琦於警訊
    中證稱：「他跟我說是有乙個弟弟偷媽媽的錢後，向他買手機，之後被發現媽媽
    拿回店裡，退了一半錢，手機只用了一天而已。」等語，被告對其確曾向證人阮
    玉琦表示該具行動電話僅使用一天之情，亦不加否認，足見證人阮玉琦所述非虛
    ，是由被告之前開說詞可知，被告對證人阮玉琦為此等陳述之目的即在使證人阮
    玉琦相信所購買之行動電話具有正當來源，被告既知向其下手擔保所出售行動電
    話來源之正當性，其在向不熟識之「福仔」收購時，豈有不對此加以特別注意之
    理，被告竟未向「福仔」請求出示相關之來源證明，復未登錄「福仔」之年籍資
    料，顯見被告明知「福仔」所出售之行動電話係贓物。被告所辯，均無足採。事
    證明確，被告犯行應堪認定。
三、核被告乙○○所為，係犯刑法第三百四十九條第二項之故買贓物罪。爰審酌被告
    為貪圖小利，竟向他人買受來路不明之贓物，且犯後猶辯稱不知所收受者為贓物
    ，態度不佳，惟念其素行尚佳，有臺灣高等法院被告全國前案紀錄表可參，因係
    一時失慮所致，且獲取之利益非大等一切情狀，量處如主文所示之刑；又按刑法
    第四十一條已於九十年一月十日經總統公布施行，並於同年月十二日生效，該條
    規定：「犯最重本刑為五年以下有期徒刑之刑之罪，而受六個月以下有期徒刑或
    拘役之宣告，因身體、教育、職業、家庭之關係或其他正當事由，執行顯有困難
    者，得以一元以上三元以下折算一日，易科罰金。但確因不執行所宣告之刑，難
    收矯正之效，或難以維持法秩序者，不在此限。」、「併合處罰之數罪，均有前
    項情形，其應執行之刑逾六月者，亦同」，被告所犯故買贓物罪，係五年以下有
    期徒刑之罪，且科處拘役之刑，被告犯罪時間雖在上開條文修正生效前，然依刑
    法第二條第一項前段規定，行為後法律有變更者，原則上適用裁判時之法律，復
    經新舊法比較結果，新修正之條文對於易科罰金之條件有利於行為人，故依刑法
    第二條第一項前段規定，被告所宣告之刑，應依新修正之刑法第四十一條第一項
    規定，諭知如易科罰金之折算標準。
據上論斷，應依刑事訴訟法第二百九十九條第一項前段，刑法第二條第一項前段、第
三百四十九條第二項、修正後第四十一條第一項，罰金罰鍰提高標準條例第一條前段
、第二條，判決如主文。
中      華      民      國    九十      年      四      月     三十     日
                                  臺灣高雄地方法院刑事第七庭
                                      法  官    曾  淑  娟
右正本證明與原本無異。
如不服本判決，應於判決送達後十日內，向本院提出上訴狀。
                                      書記官    陳  恩  如
中      華      民      國    九十      年      五      月      二      日
附錄本判決論罪之法條：
刑法第三百四十九條第二項：
搬運、寄藏、故買贓物或為牙保者，處五年以下有期徒刑、拘役或科或併科一千元以
下罰金。


司法院資訊處製作；財團法人民間司法改革基金會備份。
